【裁判字號】    97,交聲,1687
【裁判日期】    970708
【裁判案由】    違反道路交通管理處罰條例聲明異議
【裁判全文】
臺灣臺北地方法院交通事件裁定        97年度交聲字第1687號
受 處分 人  甲○○
原處分機關  臺北市交通事件裁決所
上列受處分人因違反道路交通管理處罰條例案件，對於原處分機
關中華民國97年6 月20日所為之處分（原處分案號：北市裁二字
第裁22-ZFB056230）聲明異議，本院裁定如下：
    主  文
異議駁回。
    理  由
一、按汽車行駛高速公路及快速公路，不得在路肩上行駛，或利
    用路肩超越前車或倒車；再按汽車行駛於高速公路、快速公
    路或設站管制之道路，不遵使用限制、禁止、行車管制及管
    理事項之管制規則，而未依規定使用路肩者，處汽車駕駛人
    新臺幣（下同）3000元以上，6000元以下罰鍰，並記違規點
    數1點，高速公路及快速道路交通管制規則第9條第1項第2款
    、道路交通管理處罰條例（下稱條例）第33條第1項第9款、
    第63條第1項第1款訂有明文。另經以科學儀器取得證據資料
    證明其行為違規，科學儀器應採固定式，並定期於網站公布
    其設置地點。但汽車駕駛人之行為屬下列情形之一者，不在
    此限：...  二、行駛路肩。... 」，條例第7條之2第2項訂
    有明文。
二、本件受處分人甲○○駕駛車牌號碼BS-1357號自用小客車（
    下稱違規車輛）於民國97年4 月4日9時48分，在國道三號南
    下68.4公里處，因違規行駛路肩，經內政部警政署國道公路
    警察局第六警察隊龍潭分隊員警以科學儀器照相採證後，逕
    行舉發，嗣受處分人提出申訴，原處分機關函請舉發單位調
    查結果，因認違規車輛於行進間，確有違規跨越路面邊線行
    駛路肩之違規行為，原處分機關乃依條例第33條第1項第9款
    、第63條第1項第1款，於97年6月20日以北市裁二字第裁22-
    ZFB056230 號裁決書，裁處受處分人罰鍰4000元，並記違規
    點數1點。受處分人不服，於法定期間內具狀聲明異議。
三、異議意旨略以：違規當日為清明掃墓節，國道公路局特開放
    行駛部分路段路肩，然卻未明確擺放開放路肩起迄位置標示
    牌，致產生混淆。另當日車道擁擠，竟只開放少數路段，亦
    未廣為宣導，易使用路人不慎違規等語。
四、經查：
（一）受處分人甲○○駕駛之違規車輛，確有於97年4月4日9時4
      8分，在國道三號南下68.4 公里處，行駛路肩之事實，為
      受處分人所不否認，並有舉發機關之採證照片1 幀在卷足
      憑，應堪信為真實。
（二）所謂「路肩」，則是指設於車道之外側，路面邊線與護欄
      或邊溝間之部分，道路交通標誌邊線號誌設置規則第 183
      條及高速公路及快速道路交通管制規則第2 條第16款分別
      訂有明文。考其立法目的，係在促令汽車駕駛人安全駕駛
      ，並確實空出路肩車道，供因機件故障或其他緊急情況無
      法繼續行駛之車輛暫時停車待援，或執行任務之救護車、
      消防車、警備車、工程車、救濟車及吊車得以順利執行道
      路救護、救援之工作。受處分人既考領有汽車駕駛執照，
      並實際參與道路交通之運作，對此等交通規則負有知悉之
      義務。再者，受處分人自承當時正逢清明掃墓，交通壅塞
      ，足認當時之行車車速應甚為緩慢，衡情倘受處分人所駕
      駛該部車輛於行駛高速公路過程中，遵守規定將汽車行駛
      在路面邊線內側之車道內，並互相禮讓、逐車交互輪流行
      駛，料不致導致該違規車輛有駛入路肩之違規行為。
（三）再者，當日開放路肩路段為大溪（63.1公里）至龍潭（67
      .5 公里 ）處，開放之起迄位置均設置告示牌，並於路肩
      通行終點路段設有「路肩通行終點」，再於南向68公里處
      設置「禁行路肩」告示牌，此有舉發機關97年6 月16日公
      警六交字第0970671323號函覆在卷可稽，受處分人陳稱未
      明確擺放開放路肩起迄位置標示牌等語，並無可採。查受
      處分人係於南向68.4公里處因違規行駛路肩致遭舉發機關
      以科學儀器取證，參以受處分人所稱當時車多壅塞，足證
      受處分人前於開放路肩行駛路段行駛至開放路肩行駛終點
      (67.5公里) 已逾900公尺仍繼續行駛路肩，縱扣除原本合
      法行駛路肩至行駛終點後匯併回主要車道所需之行車距離
      ，仍顯示受處分人違規事實明確。另受處分人又稱，該時
      段交通擁擠，竟只開放部分路段: 然道路主管機關本得於
      法令授權範圍內，基於權責對於各項行政措施為具體裁量
      、規劃，以求達成道路充分利用、維持交通秩序、保障道
      路使用人往來便利與安全之行政目的，除有違背法令或明
      顯矛盾、錯誤，司法機關亦不得涉入行政權核心領域，民
      眾對於行政機關具體行政措施如有意見，自應循正當管道
      向行機關陳情、反應，尚不得以民眾主觀認定是項行政措
      施不合理，作為免責事由。
五、綜上所述，受處分人確有於上揭時、地駕駛違規車輛行駛路
    肩之違規行為，原處分機關依條例第33條第1項第9款、第63
    條第1項第1款規定，裁處受處分人罰鍰4000元，並記違規點
    數1 點，核無不合。本件受處分人之異議為無理由，應予駁
    回。
六、據上論斷，應依道路交通案件處理辦法第19條，裁定如主文
    。
中    華    民    國    97    年    7     月    8     日
                  交通法庭法  官  呂政燁
以上正本證明與原本無異。
如不服本裁定應於送達後5日內向本院提出抗告狀。
                          書記官  呂欣穎
中    華    民    國    97    年    7     月    8     日


司法院資訊處製作；財團法人民間司法改革基金會備份。
